臺灣桃園地方法院刑事判決　　　　　　　95年度訴字第2063號
公　訴　人　臺灣桃園地方法院檢察署檢察官
被　　　告　丙○○
指定辯護人　本院公設辯護人　陳瑞明　
被　　　告　甲○○
上列被告等因強盜等案件，經檢察官提起公訴（95年度偵字第32
67、4894號），本院判決如下：
    主  文
丙○○意圖為自己不法之所有，結夥三人以上，以強暴、脅迫至
使不能抗拒，而取他人之物，累犯，處有期徒刑柒年肆月。
甲○○故買贓物，處有期徒刑參月，如易科罰金，以參佰元折算
壹日。
    事  實
一、丙○○前於民國90年間，因妨害性自主案件，經本院於91年
    8 月27日，以91年度訴字第48號判決判處有期徒刑5 月，於
    91年10月14日確定；復於91年間，因違反毒品危害防制條例
    案件，經本院於91年9 月11日，以91年度桃簡字第853 號判
    決判處有期徒刑6 月，於91年10月28日確定；上開2 罪接續
    執行，並於92年11月30日縮短刑期執行完畢。其猶不知惕勵
    ，竟夥同三名姓名、年籍均不詳之成年男子，共同基於意圖
    為自己不法所有之犯意聯絡，於94年6 月30日20時35分許，
    由丙○○與其中二名姓名、年籍均不詳之成年男子共乘來源
    不明之車牌號碼JP－7391號自用小客車（車主為錦大行，於
    94年6 月30日16時許，在新竹鎮○○鎮○○路與中興路口失
    竊，下稱下開自小客車），另一名姓名、年籍均不詳之成年
    男子則駕駛一輛車牌號碼不詳之紅色自用小客車（下稱上開
    不詳紅色自小客車），一同到桃園縣復興鄉○○村○○○道
    118 線41公里處，推由丙○○及乘坐上開自小客車之其中一
    名姓名、年籍不詳之成年男子下車，而各別持疑似槍枝之物
    品1 支（下稱疑似槍枝，尚乏積極證據足以證明係具有殺傷
    力之槍枝，均未扣案），作勢對向獨自一人駕駛車牌號碼23
    89－FP號自用小客車（下稱系爭自小客車）至該處餵狗之乙○○，至使乙○○不能抗拒後，喝令乙○○進入系爭自小客
    車內，並由丙○○持疑似槍枝坐在系爭自小客車之後座壓制
    乙○○，另一名姓名、年籍不詳之成年男子則坐上系爭自小
    客車之駕駛座，並取走乙○○所有放置在駕駛座附近之不詳
    廠牌手機1 支，另由丙○○取走乙○○所有放置在其身上之
    手機1 支（廠牌為PHILIPS 、手機序號000000000000000 號
    ，下稱系爭手機），及乙○○所有放置在系爭自小客車手剎
    車旁皮包內之現金約新台幣（下同）14萬餘元後，即放入丙○○身上之口袋內。復旋由該名坐在系爭自小客車駕駛座之
    姓名、年籍不詳成年男子負責駕駛系爭自小客車駛離該處往
    新竹縣關西鎮方向行駛，且另二名姓名、年籍不詳之成年男
    子則分別駕駛上開自小客車、上開不詳紅色自小客車尾隨在
    後，途中丙○○則在系爭自小客車內，以裝茶葉之布袋將乙○○雙手綁在前面之方式對乙○○施以強暴，至使乙○○不
    能抗拒，且乙○○見上開自小客車、上開不詳紅色自小客車
    一直尾隨在後，因此亦不敢反抗跳車，擔心倘抗拒跳車，將
    會遭後方之車輛輾過造成生命危險。嗣系爭自小客車駛至乙○○所經營設於新竹縣關西鎮○○○路2 號之永隆茶行（下
    稱上開茶行）前，俟該名駕駛系爭自小客車之姓名、年籍不
    詳成年男子下車，持用乙○○所有放置在系爭自小客車之上
    開茶行大門遙控器及保全系統磁卡，欲打開上開茶行之大門
    時，乙○○乃趁機打開系爭自小客車之車門，大喊搶劫，並
    往設於新竹縣關西鎮東光里16張138 之2 號「正興加油站」
    方向逃跑求救，而丙○○及該名駕駛系爭自小客車之姓名、
    年籍不詳成年男子見事跡敗露，遂均往停放在上開茶行附近
    負責接應之上開自小客車處逃逸，並共乘上開自用小客車離
    開現場，另同時停放在上開茶行附近之上開不詳紅色自小客
    車亦隨之駛離無蹤。
二、甲○○於94年7 月初某日，在其原位於桃園縣八德市○○路
    291 巷83號住處附近之某萊爾富便利商店，明知丙○○所持
    有之系爭手機，係來路不明之贓物（系爭手機係乙○○所有
    ，於上開時、地遭丙○○等人強盜，詳如前述），竟仍以15
    00元之價格而故買之，並插入其所有之0000000000號、0000
    000000號行動電話門號之ＳＩＭ卡使用。嗣經警循線查獲，
    始知上情，並其位於桃園縣中壢市○○○路73巷5 號3 樓之
    住處扣得系爭手機。
三、案經桃園縣政府警察局大溪分局報告，及臺灣新竹地方法院
    檢察署檢察官簽分偵辦呈請臺灣高等法院檢察署令轉臺灣桃
    園地方法院檢察署檢察官偵查起訴。
    理  由
壹、證據能力方面：
一、按被告以外之人於審判外之言詞或書面陳述，除法律有規定
    者外，不得作為證據；被告以外之人於偵查中向檢察官所為
    之陳述，除顯有不可信之情況者外，得為證據；除顯有不可
    信之情況外，公務員職務上製作之紀錄文書、證明文書，及
    從事業務之人於業務上或通常業務過程所須製作之紀錄文書
    、證明文書，及除前二款之情形外，其他於可信之特別情況
    下所製作之文書，亦得為證據。被告以外之人於審判外之陳
    述，雖不符刑事訴訟法第一百五十九條之一至第一百五十九
    條之四之規定，而經當事人於審判程序同意作為證據，法院
    審酌該言詞陳述或書面陳述作成時之情況，認為適當者，亦
    得為證據。當事人、代理人或辯護人於法院調查證據時，知
    有第一百五十九條第一項不得為證據之情形，而未於言詞辯
    論終結前聲明異議者，視為有前項之同意，刑事訴訟法第15
    8 條之3 、第159 條第1 項、第159 條之1 第2 項、第159
    條之4 、第159 條之5 就此分別定有明文。
二、經查：
（一）關於證人丁○○於警詢中所為之供述，係被告以外之人於
      審判外所為之陳述，且公訴人未特予證明（自由證明）該
      警詢筆錄具有較可信之特別情況，是依上開規定，該警詢
      筆錄之記載，就證明構成犯罪之事實，固無證據能力。惟
      審酌上開證人之前開供述證據並非非法取得，且被告及指
      定辯護人就此部分經本院於審理期日就上開警詢筆錄提示
      並告以要旨，被告及指定辯護人就此部分證據之證據能力
      未聲明異議，是依刑事訴訟法第159 條之5 規定，前揭供
      述證據具有證據能力。
（二）證人乙○○於偵查中向檢察官所為之陳述，係被告以外之
      人於審判外所為之陳述，並無顯有不可信之情況，且被告
      及指定辯護人就此部分經本院於審理期日就上開偵查筆錄
      提示並告以要旨，被告及指定辯護人就此部分證據之證據
      能力均未聲明異議，是依刑事訴訟法第159 條之5 規定，
      前揭供述證據均具有證據能力。
（三）被告甲○○於檢察官偵查中之陳述，無證據能力：
（１）按證人、鑑定人依法應具結而未具結者，其證言或鑑定意
      見，不得作為證據，刑事訴訟法第158 條之3 定有明文。
      而同法第159 條之1 第2 項雖規定，被告以外之人於偵查
      中向檢察官所為之陳述，除顯有不可信之情況者外，得為
      證據。惟該被告以外之人（含共同被告、共犯、被害人、
      證人等），於偵查中向檢察官所為之陳述，性質上仍屬傳
      聞證據（即審判外之陳述），然因檢察官依法有訊問被告
      、證人及鑑定人之權，證人、鑑定人且須「具結」，而檢
      察官向被告以外之人所取得之陳述，原則上均能遵守法律
      規定，不致違法取供，其可信性極高，為兼顧理論與實務
      ，因而規定除顯有不可信之情況者外，得為證據（參考刑
      事訴訟法第159 條之1 立法理由）。但被告以外之人於偵
      查中向檢察官所為之陳述，仍應依法具結，始有證據能力
      。
（２）本件證人甲○○於偵查中之證述，乃係檢察官以被告身分
      對其偵訊所為，若以其所陳親身經歷之經過，作為認定他
      人犯罪事實之依據時，乃居於證人之地位，亦即其證據方
      法為證人，仍須踐行有關證人之證據調查程序，惟依卷內
      資料，甲○○在檢察官偵查中雖曾陳述有關被告丙○○涉
      犯本件強盜犯行之事實，但其此部分陳述，未依法具結，
      依刑事訴訟法第158 條之3 規定，不得作為證據。
（四）被害人乙○○、共同被告甲○○於警詢中之陳述，無證據
      能力：
（１）按「被告以外之人於檢察事務官、司法警察官或司法警察
      調查中所為之陳述，與審判中不符時，其先前之陳述具有
      較可信之特別情況，且為證明犯罪事實存否所必要者，得
      為證據。」刑事訴訟法第159 條之2 固有明文。惟考量對
      質詰問權乃根源於憲法之刑事被告權利（大法官會議釋字
      第384 號解釋、第582 號解釋可資參照），任何有礙被告
      行使反對詰問權之例外規定，在適用範圍上自應限縮，是
      刑事訴訟法第159 條之3 第3 款之適用範圍，即應由同條
      「經證明具有可信之特別情況」及「證明犯罪事實之存否
      所必要」兩項要件從嚴加以決定。而所謂「經證明具有可
      信之特別情況」，應依陳述人於陳述時之「外部情況」是
      否具有可信性決定之，所謂「外部情況」係指就詢問有無
      出於不正方法、陳述是否出於非任意性、有無違反法定障
      礙事由期間不得詢問及禁止夜間詢問之規定、詢問時是否
      踐行告知義務、警詢筆錄所載與錄音或錄影內容是否相符
      等情，且必須依據陳述人之觀察、記憶、表達是否正確、
      陳述人有無虛偽陳述之動機，及對照同一待證事項之其他
      經過詰問證人之證述是否相同，有無矛盾之處而加以綜合
      決定（最高法院94年度臺上字第1653號判決意旨參照）。
（２）本件被害人乙○○、共同被告甲○○，於本院審理中均曾
      到庭證述在卷，且揆諸其等於本院審理中之證述內容，分
      別就被害過程、取得系爭手機之經過均已詳盡說明，故警
      詢陳述內容核非證明犯罪事實所必要，因認無證據能力。
（五）卷附贓物認領保管單、通聯紀錄，經被告及指定辯護人就
      此部分，迄於本院審理期日，並未提出爭執，是應認該證
      據具有證據能力。
貳、實體方面：
甲、被告丙○○強盜部分：
一、訊據被告丙○○矢口否認有何強盜犯行，辯稱：伊根本沒有
    去過案發地點，而系爭手機是伊於桃園縣中壢市中原大學附
    近路邊隨手撿的云云。惟查：
（一）上揭事實欄一所示之事實，迭據證人即被害人乙○○於檢
      察官訊問、本院審理時就其於前開時、地，遭數人共同強
      盜財物之過程，及其於案發後如何指認被告丙○○之情形
      結證述歷歷（見95年度偵字第3267號偵查卷第133 、175
      頁；本院95年12月20日審判筆錄），而佐以證人乙○○與
      被告丙○○本不相識，更無任何怨隙可言，衡常已無故意
      設詞誣陷被告丙○○，而甘冒偽證罪責風險之必要，且證
      人甲○○於本院審理中就系爭手機為被告丙○○於上揭時
      、地，以1500元所出售予伊使用等情結證在卷（見本院96
      年2 月5 日審判筆錄），則可見證人乙○○上開所證尚非
      子虛，況證人丁○○亦於警詢中證述：伊在新竹縣關西鎮
      東光里16張138 之2 號正興加油站任職，而於94年6 月30
      日晚上8 時多許，伊有看見被害人乙○○自系爭自小客車
      跳下車大喊搶劫等語屬實在卷（見上開偵查卷第3 頁），
      此外，復有贓物認領保管單、通聯紀錄附卷可稽，及系爭
      手機扣案為證。職是，足認證人乙○○上開指述應與事實
      相符，可以採取。
（二）至被告丙○○雖以前揭情詞，惟顯與上開事證不符，已難
      遽採，況依證人甲○○上開所證可知，被告丙○○係於94
      年7 月初某日，將被害人乙○○所有之系爭手機出售予證
      人甲○○，然依被害人乙○○之指述，其遭強盜財物之時
      間為94年6 月30日20時35分許，可知被害人乙○○所有之
      系爭手機於遭強盜後旋被轉賣，而被害人乙○○遭強盜財
      物之地點，距離被告丙○○所辯稱拾獲系爭手機之處所，
      相隔亦非近，被告丙○○如何能恰巧在系爭手機遭強盜後
      未幾即在桃園縣中壢市中原大學附近路邊隨手拾獲，復又
      以1500元之價格出售予被告甲○○，如此與常情有間，從
      而，被告丙○○前開所辯，應係卸責之詞，不足採信。
（三）查被告丙○○於上開時、地，與三名不詳姓名、年籍之成
      年男子，分乘二部自用小客車，共同以前述強暴、脅迫之
      方法，至使被害人乙○○不能抗拒，而取其所有之上開財
      物，則被告丙○○與該三名以上不詳姓名、年籍之成年男
      子，就本件加重強盜犯行，有犯意聯絡及行為分擔，至堪
      認定。
（四）按刑法強盜罪之強制手段，只須足以壓抑被害人之抗拒，
      使其喪失意思自由或使其身體上、精神上處於不能抗拒之
      狀態即為已足，而判斷是否足以達到使人不能抗拒之程度
      ，原則上應就具體之情況，斟酌行為人及以被害人之人數
      、年齡、性別、犯行之時間、場所等，綜合予以判斷其是
      否足以抑制被害人之抵抗能力。而被告丙○○等人所為上
      開強盜犯行，係以持疑似槍枝為脅迫，並在車上捆綁被害
      人乙○○之雙手，而使被害人乙○○心生恐懼至不能抗拒
      ，自已該當於強盜罪之強制行為。
二、綜上所述，本件被告丙○○所犯加重強盜罪，事證明確，被
    告丙○○犯行足可認定，應予依法論罪科刑。
乙、被告甲○○故買贓物部分：
一、訊據被告甲○○固坦認於上揭時、地，其以1500元之價格自
    被告丙○○處買得系爭手機之事實，惟矢口否認有何故買贓
    物之犯行，辯稱：伊不知道系爭手機是贓物，被告丙○○並
    沒有告訴伊系爭手機之來源云云。然查，上揭事實欄二所示
    之事實，業據被告甲○○於本院審理中就其如何自被告丙○○處取得系爭手機之過程供述甚詳在卷，並核與同案被告丙○○於本院審理中所供情節一致，且經證人乙○○於本院審
    理中就系爭手機為伊所有，而於上揭時、地遭人強盜取走等
    情結證明確（見本院95年12月20日審判筆錄），而佐以被告
    甲○○並不知被告丙○○之工作情形，其二人間自認識時起
    至案發時止，僅見過4 、5 次面，且以電話通話次數亦在少
    數等情，既據被告甲○○於本院審理中供明在卷，可認其二
    人間尚非十分熟識，則信任關係自難謂深厚，衡常倘被告甲○○確有需要手機供己使用，現今坊間之通訊行到處可見，
    購買手機並非難事，被告甲○○實無由隨意開口向被告丙○○詢問有無手機可出售，被告丙○○即恰巧身上有強盜得來
    之系爭手機，益徵被告甲○○於向被告丙○○購買系爭手機
    時當明知系爭手機為被告丙○○等人強盜所得之贓物，此外
    ，復有贓物認領保管單、通聯紀錄附卷可稽，及系爭手機扣
    案為證。據上，堪認被告甲○○所辯應係事後避重就輕之詞
    ，委無足取。
二、綜上所述，本件被告甲○○所犯故買贓物罪，事證明確，堪
    以認定，應依法論科。
參、新舊法比較部分：
一、被告行為後，刑法業於94年2 月2 日修正公布，95年7月1日
    起施行，其中第56條關於連續犯之規定已刪除，並修正第2
    條、第28條、第33條、第38條、第41條、第42條、第55條及
    第74條等規定。按行為後法律有變更者，適用行為時之法律
    ，但行為後之法律有利於行為人者，適用最有利於行為人之
    法律，修正後刑法第2 條第1 項定有明文。此條規定係規範
    行為後法律變更所生新舊法律比較適用之準據法，本身尚無
    新舊法比較之問題，於新法施行後，應一律適用新法第2 條
    第1 項之規定，為「從舊從輕」之比較，先予敘明。茲就本
    案涉及法律變更之部分，比較如下：
（一）刑法第33條第5 款修正主刑之種類為：罰金新臺幣一千元
      以上，以百元計算之，並於95年7 月1 日施行。比較被告
      行為時刑法第33條第5 款主刑之種類：罰金銀元一元以上
      。就罰金之最低度以適用舊法對於被告為有利。
（二）關於累犯部分，修正前刑法第47條規定：「受有期徒刑之
      執行完畢，或受無期徒刑或有期徒刑一部之執行而赦免後
      ，五年以內再犯有期徒刑以上之罪者，為累犯」；修正後
      刑法第47條第1 項則規定：「受徒刑之執行完畢，或一部
      之執行而赦免後，五年以內故意再犯有期徒刑以上之罪者
      ，為累犯。」。
（三）就易科罰金之折算標準部分，由修正前刑法第41條第1 項
      前段規定（得以銀元一元以上三元以下折算一日），並依
      修正前罰金罰鍰提高標準條例第2 條規定提高一百倍為銀
      元一百元以上三百元以下（即新臺幣三百元以上九百元以
      下）折算一日，修正後刑法第41條第1 項前段則修正為得
      以新臺幣一千元、二千元或三千元折算一日。比較行為時
      法與裁判時法，以行為時法有利於被告。
（四）關於共同正犯部分，修正前刑法第28條規定：「二人以上
      共同實施犯罪之行為者，皆為正犯」；修正後刑法第28條
      規定：「二人以上共同實行犯罪之行為者，皆為正犯。」
      。
二、綜上所述，本件經比較結果，關於罰金之最低度及易科罰金
    之折算標準規定部分，均以被告甲○○行為時刑法之規定較
    有利於被告甲○○，應依修正後刑法第2 條第1 項前段之規
    定，適用被告甲○○行為時即修正前刑法相關規定，作為論
    罪科刑之依據。而刑法關於累犯部分，無論依修正前或修正
    後之刑法，對本件被告丙○○而言均成立累犯，並無不同；
    至共同正犯修正後之規定，僅係限縮在「實行」概念下之共
    同參與行為，始成立共同正犯而已，非屬法律之變更，不生
    比較適用之問題，而應逕行適用修正後刑法相關規定，附此
    敘明。
肆、論罪科刑部分：
一、查供被告丙○○等人犯本件強盜罪所用之疑似槍枝，均未扣
    案，無從究明該槍枝之形狀、材質是否即使該槍枝本身足以
    對人之身體、生命構成威脅，尚難僅因其具手槍之外觀而有
    威嚇作用，即驟認該槍枝即屬兇器，合先敘明。核被告丙○○所為係犯刑法第330 條第1 項結夥三人以上，以強暴、脅
    迫至使不能抗拒，而取他人之物之強盜既遂罪。又被告丙○○與三名姓名、年籍均不詳之成年男子就本件強盜犯行，具
    有犯意聯絡及行為分擔，為共同正犯。末查，被告丙○○前
    於90年間，因妨害性自主案件，經本院於91年8 月27日，以
    91年度訴字第48號判決判處有期徒刑5 月，於91年10月14日
    確定；復於91年間，因違反毒品危害防制條例案件，經本院
    於91年9 月11日以91年度桃簡字第853 號判決判處有期徒刑
    6 月，於91年10月28日確定；上開2 罪接續執行，並於92年
    11月30日縮短刑期執行完畢，此有臺灣高等法院被告前案紀
    錄表1 份在卷可參，其於有期徒刑執行完畢後5 年內故意再
    犯本件有期徒刑以上刑之罪，為累犯，應依修正後刑法第47
    條第1 項規定加重其刑。爰審酌被告丙○○年輕力壯，不思
    以己力獲取生活所需，而結夥強盜被害人財物，嚴重危害社
    會治安與他人之人身自由及財產安全，惡性重大，其犯後飾
    詞卸責並矢口否認犯行之犯後態度，及其犯罪手段、目的、
    生活狀況、智識程度等一切情狀，量處如主文第一項所示之
    刑。至前開供本件強盜犯行所用之疑似槍枝，均未扣案，且
    無證據證明現仍存在，為免將來執行困難，爰均不予宣告沒
    收，附此敘明。
二、核被告甲○○所為，係犯行為時刑法第349 條第2 項之故買
    贓物罪。公訴人雖認被告甲○○上開所為，係犯刑法349 條
    第1 項之收受贓物罪嫌云云，然依前述，被告甲○○係經交
    付1500元之對價而取得系爭手機，並非單純收受使用，是公
    訴人起訴法條容有未洽，惟起訴基本事實相同，爰依刑事訴
    訟法第300 條規定，變更起訴法條，併此敘明。爰審酌被告
    甲○○為貪圖小利，故買贓物，所為非是，及其犯罪之動機
    、目的、手段、所故買之贓物價值、犯後之態度等一切情狀
    ，量處如主文第二項所示之刑，並依前開說明，適用修正前
    刑法第41條第1 項前段、修正前罰金罰鍰提高標準條例第2
    條規定，諭知易科罰金之折算標準，以示懲儆。
據上論斷，應依刑事訴訟法第299 條第1 項前段、第300 條，修
正後刑法第2 條第1 項前段、第28條、第47條第1 項，行為時刑
法第330 條第1 項、第349 條第2 項，修正前刑法第41條第1 項
前段，修正前罰金罰鍰提高標準條例第2 條，刑法施行法第1 條
之1 第1 項、第2 項前段，判決如主文。
本案經檢察官鄭東峰到庭執行職務。
中    華    民    國    96    年    4     月    11    日
                   刑事第十二庭審判長法  官  游  紅  桃
                                          
                                     法  官  陳  雪  玉          
              
                                     法  官  王  美  玲

以上正本證明與原本無異。
如不服本判決，應於判決送達後10日內向本院提出上訴狀 (應附
繕本)， 上訴於臺灣高等法院。
                                     書記官  吳  玉  蘭

中    華    民    國    96    年    4     月    11    日
附論罪科刑依據之法條：
刑法第330條
犯強盜罪而有第 321 條第 1 項各款情形之一者，處 7 年以上有
期徒刑。
前項之未遂犯罰之。

刑法第349條第2項
搬運、寄藏、故買贓物或為牙保者，處5 年以下有期徒刑、拘役
或科或併科1 千元以下罰金。